【裁判字號】    99,家上,95
【裁判日期】    990824
【裁判案由】    離    婚
【裁判全文】
臺灣高等法院民事判決                  99年度家上字第95號
    上 訴 人    甲○○
    被上訴人    乙○○
上列當事人間請求離婚事件，上訴人對於中華民國99年3月15日
臺灣桃園地方法院98年度婚字第865號第一審判決提起上訴，本
院於99年8月10日言詞辯論終結，判決如下：
    主  文
上訴駁回。
第二審訴訟費用由上訴人負擔。
    事實及理由
一、被上訴人主張：兩造於民國92年2月22日結婚，婚前上訴人
    尚有穩定工作，惟結婚後即頻頻以身體不適無法正常工作為
    由而不工作，終日賦閒在家，幾經伊規勸，均置之不理，家
    中一切開銷均由上訴人之父辛勤工作以維持。上訴人對家庭
    完全沒有努力付出，讓伊沒有安全感，且上訴人對伊亦冷漠
    無情，讓伊覺得生活孤獨，沒有幸福感。伊雖於95年與上訴
    人簽訂婚姻契約，希望上訴人能找個工作，好好運動以保護
    身體健康，但上訴人仍無法擺脫消極態度，伊再於96年7月6
    日與上訴人簽立離婚協議書，但並未辦理離婚登記，惟因上
    訴人仍未有任何改變，伊與上訴人自此分居二地迄今。伊已
    給上訴人4、5年的時間去改變自己的態度及生活方式，但上
    訴人消極怠惰態度依舊，兩造婚姻確已有重大破綻，難以維
    持等情。爰依民法第1052條第2項規定，求為准伊與上訴人
    離婚之判決。上訴人則以：伊並非不工作，而係身體不好，
    之前係因卡到陰，無法治療，後來則因肝功能不好，無法排
    毒，以致伊心情不好，想法比較不敢面對現實，但自98年8
    月間起伊已找到工作，且自99年1月間起伊身體已感覺較好
    ，伊不願離婚云云，資為抗辯。原審判決上訴人敗訴，上訴
    人提起上訴，並聲明：(一)原判決廢棄。(二)被上訴人在第一審
    之訴駁回。被上訴人則答辯聲明：上訴駁回。
二、被上訴人主張兩造於92年2月22日結婚，婚前上訴人尚有穩
    定工作，惟結婚後即不再工作，家中一切開銷均由上訴人之
    父辛勤工作以維持，且上訴人曾因被上訴人之規勸而簽立婚
    姻契約，同意改進，但仍未改善，兩造再於96年7月6日簽訂
    離婚協議書，雖未辦理離婚登記，但兩造已自96年7月間分
    居二地之事實，均為上訴人所不爭執，並有被上訴人提出之
    戶籍謄本及婚姻契約暨離婚協議書在卷可憑（見原審卷第8
    頁至第12頁及第14頁至第17頁），堪信為真實。至被上訴人
    主張因上訴人不工作，終日賦閒在家，無所事事，雖經其規
    勸仍不改進，期間長達4、5年之久，其因而感到沒有安全感
    ，且因上訴人對其冷漠無情，讓其感到孤獨及沒有幸福感，
    二人復已自96年7月間分居迄今婚姻已有重大破綻，而難以
    維持等情，則經上訴人以前揭情詞置辯。經查，上訴人抗辯
    其因卡到陰而消極無法工作，因屬鬼神之說，尚難憑信。至
    上訴人另抗辯因肝功能不好，無法排毒故心情不好，無法面
    對現實，故亦無法外出云云。惟經原審向敏盛醫院函查上訴
    人就診結果，其肝功能並無重大異常，僅係脂肪肝（見原審
    卷第35頁至第44頁之病歷資料），另函詢國軍桃園總醫院（
    即桃園龍潭國軍804醫院）結果亦為慢性肝炎及脂肪肝，藥
    物治療即可（見原審卷第55頁至第59頁之病歷資料）。而本
    院依上訴人之聲請，再函詢國軍桃園總醫院確認其病情，該
    院函復結果仍同前（見本院卷第20頁），且因上訴人自97年
    10月後即未再就診而無法追蹤治療。而按脂肪肝及慢性肝炎
    僅須正常服藥及按時追蹤觀察即可，並無必須終日在家不事
    工作之必要，故上訴人以其患有上開疾病，而合理化其不事
    工作之抗辯，難認可取。上訴人雖再抗辯其已自98年8月間
    找到工作，且自99年1月間身體已有好轉，故不願離婚云云
    。惟查上訴人於98年8月間找到工作後，並未積極主動向住
    居他處之被上訴人表示維繫婚姻的誠意，迄至原審審理完畢
    ，及本院審理期間，亦未曾與被上訴人聯絡溝通，僅在法院
    審理時表示不願離婚，在客觀上，並無從認定兩造感情已恢
    復圓滿和諧，故其此部分之抗辯，亦不可取。按夫妻有民法
    第1052條第1項規定以外之重大事由，難以維持婚姻者，夫
    妻之一方得請求離婚，民法第1052條第2項定有明文。本件
    上訴人於婚後不事工作，且對被上訴人全無情愛表現，兩造
    復自96年間已分居二地迄今，堪認兩造間互信互愛婚姻基礎
    盡失，婚姻已無法繼續維持，且應可歸責於上訴人。是被上
    訴人依民法第1052條第2項規定，請求准其與上訴人離婚，
    洵屬有據，應予准許。
三、綜上所述，被上訴人依民法第1052條第2項之規定，請求准
    其與上訴人離婚，洵屬有據，應予准許。從而，原審所為上
    訴人敗訴之判決，並無不合。上訴論旨指摘原判決不當，求
    予廢棄改判，為無理由。
四、據上論結，本件上訴為無理由，依民事訴訟法第449條第1項
    、第78條，判決如主文。
中    華    民    國    99    年    8     月    24    日
                    民事第十六庭
                        審判長法  官  王聖惠
                              法  官  呂淑玲
                              法  官  謝碧莉
正本係照原本作成。
如不服本判決，應於收受送達後20日內向本院提出上訴書狀，其
未表明上訴理由者，應於提出上訴後20日內向本院補提理由書狀
（均須按他造當事人之人數附繕本）上訴時應提出委任律師或具
有律師資格之人之委任狀；委任有律師資格者，另應附具律師資
格證書及釋明委任人與受任人有民事訴訟法第466條之1第1項但
書或第2項（詳附註）所定關係之釋明文書影本。如委任律師提
起上訴者，應一併繳納上訴審裁判費。
中    華    民    國    99    年    8     月    25    日
                             書記官  李翠齡
附註：
民事訴訟法第466條之1（第1項、第2項）：
對於第二審判決上訴，上訴人應委任律師為訴訟代理人。但上訴
人或其他法定代理人具有律師資格者，不在此限。
上訴人之配偶、三親等內之血親、二親等內之姻親，或上訴人為
法人、中央或地方機關時，其所屬專任人員具有律師資格並經法
院認為適當者，亦得為第三審訴訟代理人。

司法院資訊處製作；財團法人民間司法改革基金會備份。
